【裁判字號】    97,訴,734
【裁判日期】    970530
【裁判案由】    偽造文書
【裁判全文】
臺灣臺北地方法院刑事判決               97年度訴字第734號
公  訴  人  臺灣臺北地方法院檢察署檢察官
被      告  甲○○
選任辯護人  盧國勳律師
            陳怡文律師
被      告  乙○○
選任辯護人  盧國勳律師
            歐德芳律師
上列被告因偽造文書等案件，經檢察官提起公訴（96年度偵字第
5246號），因被告於準備程序中為有罪之陳述，經本院合議庭裁
定以簡式審判程序審理，本院判決如下：
    主  文
甲○○納稅義務人以其他不正當方法逃漏稅捐，處有期徒刑壹年
肆月，減為有期徒刑捌月。緩刑肆年，並於緩刑期間每月應至財
團法人華山社會福利事業慈善基金會為陸小時之義務勞務至總時
數達貳佰肆拾小時止，緩刑期間付保護管束。
乙○○幫助納稅義務人以其他不正當方法逃漏稅捐，處有期徒刑
陸月，減為有期徒刑參月。又犯行使偽造私文書罪，處有期徒刑
壹年貳月，減為有期徒刑柒月。應執行有期徒刑捌月。緩刑肆年
，並於緩刑期間每月應至財團法人華山社會福利事業慈善基金會
為陸小時之義務勞務至總時數達壹佰捌拾小時止，緩刑期間付保
護管束。所偽造之「袁雅玉」印章壹枚、預借薪資領據上偽造之
「袁雅玉」印文肆枚及簽名貳枚均沒收。
    事  實
一、甲○○為私立臺北醫學大學附設萬芳醫院心臟內科主任兼主
    治醫師，乙○○則為甲○○之秘書，負責管理甲○○之財務
    收支。甲○○於民國91年3月至93年7月間聘用袁雅玉擔任國
    科會研究計畫之研究助理，月薪新台幣（下同 ）2萬8500元
    ，甲○○、乙○○均明知袁雅玉於91年間並未在財團法人北
    藥文教基金會（下稱北藥基金會）或賽諾菲聖德拉堡股份有
    限公司（下稱賽諾菲公司）任職並領有薪資，亦無向渠等預
    借薪資情事，因北藥基金會91年度之捐贈額度超過稅捐機關
    訂定之免稅額標準，且該年度捐款大部分對象均係甲○○，
    若未有憑證證明支出項目，則將視為甲○○之個人所得；而
    賽諾菲公司則係於91年4月間、6月間分別開立巴黎銀行臺北
    分行、面額各為20萬5000元之支票各1 紙，指明受款人為甲
    ○○而直接捐款予甲○○，因賽諾菲公司知悉上開捐款將列
    為甲○○之個人所得，又交付登載「現繳稅款」名義、面額
    2萬2500元之支票1紙，供甲○○繳交個人綜合所得稅。甲○
    ○、乙○○均明知因甲○○於 91年度所得已高達699萬9674
    元，若再增加下列共83萬4000元之所得，將因此多繳納33萬
    3600元（稅率40﹪）之個人綜合所得稅，竟基於以不正方法
    逃漏稅捐之犯意聯絡，於92年5 月間某日由乙○○告知袁雅
    玉請其代為報稅一事，袁雅玉因恐生計受影響而勉為同意後
    ，乙○○即將袁雅玉之年籍資料交付不知情之北藥基金會及
    賽諾菲公司承辦人，告知該等款項支用於袁雅玉之薪資，該
    2 單位承辦人遂據以制作袁雅玉於91年間在北藥基金會、賽
    諾菲公司各領有38萬4000元、45萬元薪資之扣繳憑單後由乙
    ○○交付袁雅玉，乙○○並於92年6月2日支付袁雅玉因此必
    須增加支付之個人綜合所得稅款4萬1022 元予袁雅玉。甲○
    ○再於已逾該年度報稅期限之92年7 月7日，未予列入上開2
    筆所得，即向財政部臺北市國稅局內湖稽徵所申報該年度所
    得為 699萬9674元，因此逃漏個人綜合所得稅83萬4000元。
    惟袁雅玉原為低收入戶，因上開虛列薪資之增加而為臺北市
    政府社會局撤銷其低收入戶資格及補助，袁雅玉因此向財政
    部臺北市國稅局舉發，財政部臺北市國稅局於93年間發函向
    北藥基金會、賽諾菲公司調查時，乙○○竟另基於偽造私文
    書之犯意，於94年間先於不詳地點偽刻袁雅玉之印章，在萬
    芳醫院辦公室內令不知情之助理利俊德以電腦打字制作袁雅
    玉於91年4月14日、7月2日預借薪資27萬元、20萬元及歸還8
    萬6000元之領據各1張，在該等領據上偽造袁雅玉之署名2枚
    、偽造印文4 枚，再分別蓋妥不知情之甲○○之私章、職名
    章後，交付不知情之北藥基金會承辦人轉交財政部臺北市國
    稅局而行使之，足生損害於袁雅玉及稅捐稽徵機關對於稅務
    管理之正確性。嗣袁雅玉否認有預借薪資情事，始查知上情
    。
二、案經法務部調查局臺北市調查處移送臺灣臺北地方法院檢察
    署檢察官偵查後起訴。
    理  由
一、上揭犯罪事實，除經被告甲○○、乙○○於本院審理時坦承
    不諱，並據證人袁雅玉、簡淑真、徐鳳麟、李仁愛、謝玲玲
    等人於偵查中陳述在案，且被告對於彼此間所為不利於己之
    陳述復不爭執，足認被告二人前開出於任意性之自白，核與
    事實相符，而可採信。另有91年4 月14日預借薪資27萬元領
    據、91年7 月2日預借薪資20萬元領據、91年12月15日歸還8
    萬6000元領據各1 張、巴黎銀行臺北分行面額20萬2500元之
    支票2紙、面額2萬2500元之支票1 紙、財政部臺北市國稅局
    96年7月31日函、財政部臺北市國稅局內湖稽徵所97年3月11
    日函暨被告甲○○91年度綜合所得稅結算申報書、核定通知
    書、簡列算式、薪資明細整理單等在卷足憑。是本件事證明
    確，被告犯行洵堪認定。
二、核被告甲○○所為，係犯稅捐稽徵法第41條之以不正當方法
    逃漏稅捐罪。被告乙○○所為，則係犯同法第43條第1 項之
    幫助逃漏稅捐罪、刑法第216條、第210條、第217條第1項之
    行使偽造私文書罪; 而偽造袁雅玉印章、印文、署押為偽造
    私文書之部分行為、偽造私文書復為其行使罪之前階段行為
    ，均為行使偽造私文書罪所吸收而不另論處; 另被告乙○○
    以一行為同時行使3 張偽造私文書，屬一行為觸犯數罪名之
    想像競合犯，應依刑法第55條規定從一重罪處斷，而此從一
    重處斷之行使偽造私文書罪與其之前所犯幫助逃漏稅捐罪 2
    罪犯意個別、行為互異，應依數罪併罰分論併處之。爰審酌
    被告等素行尚佳、從無前科，因一時失慮，致罹刑章，於審
    理中坦承犯行，犯後態度良好等一切情狀，分別量處如主文
    所示之刑。另被告本件犯罪時間係在96年4 月24日以前，應
    依中華民國九十六年罪犯減刑條例第2條第1項第3款、第7條
    規定，均減其宣告刑二分之一，並依同條例第10條第1 項及
    刑法第51條第5 款定被告乙○○應執行之刑。末查，被告前
    未曾因故意犯罪受有期徒刑以上刑之宣告，此均有臺灣高等
    法院被告前案紀錄表可稽，渠等因一時失慮而觸犯刑章，如
    今已坦承犯行、深具悔意，且本件犯罪後，其後再查無犯罪
    情事，是被告經此刑之宣告後，應知警惕而無再犯之虞，本
    院因認暫不執行其刑為當，且為俾兼收啟新及惕儆之雙效，
    應命被告於緩刑期間為一定悔改或預防功能之遵行或履行事
    項為妥，除可消弭被告等對社會秩序已生之危害外，藉由服
    務失智、失能、失護之「三失老人」照顧 (華山基金會主要
    宗旨) 該義務勞務之踐行過程中，引導其分辨是非對錯，並
    尊重自己及他人之生命、健康、財產及自由，協助其明瞭如
    何去珍惜並關懷自己、家人及其他弱勢族群，尤以被告甲○
    ○身為心臟專科權威醫師，老人復為心臟較易有疾病之一群
    ，如透過被告甲○○之居家照護，此不惟可避免短期自由刑
    之弊病，且可增進公共利益，及達刑罰教化之目的。爰併予
    宣告緩刑4 年，及命被告甲○○於緩刑期間每月應至財團法
    人華山社會福利事業慈善基金會 (下稱華山基金會)為6小時
    之義務勞務至總時數達240小時止;被告乙○○亦於緩刑期間
    每月應至華山基金會為6小時之義務勞務至總時數達180小時
    止，用啟自新; 並依刑法第93條第1項第2款規定同時諭知被
    告2 人於緩刑期間付保護管束。倘被告等違反上開應行負擔
    之事項且情節重大者，足認原宣告之緩刑難收其預期效果，
    而有執行刑罰之必要者，得撤銷其宣告，附此敘明。至於被
    告乙○○所偽造之「袁雅玉」印章1 枚、預借薪資領據上偽
    造之「袁雅玉」印文4枚及簽名2枚，並依刑法第219 條規定
    沒收之。
據上論斷，應依刑事訴訟法第273條之1第1 項、第299條第1項前
段，稅捐稽徵法第41條、第43條第1項，刑法第11條前段、第216
條、第210條、第217條、第55條、第51條第5款、第74條第1項第
1款、第2項第5款、第93條第1項第2款、第219條，中華民國九十
六年罪犯減刑條例第2條第1 項第3款、第7條、第10條第1項，判
決如主文。
本案經檢察官杜慧玲到庭執行職務。
中    華    民    國    97    年    5     月    30    日
                  刑事第四庭    法  官  呂政燁
以上正本證明與原本無異。
如不服本判決，應於判決送達後10日內，向本院提出上訴狀。
                                書記官  呂欣穎
中    華    民    國    97    年    5     月    30    日
附錄本案論罪科刑法條全文：
稅捐稽徵法第41條 (逃漏稅捐之處罰)
納稅義務人以詐術或其他不正當方法逃漏稅捐者，處5年以下有
期徒刑、拘役或科或併科新台幣6萬元以下罰金。
稅捐稽徵法第43條(教唆或幫助逃漏稅捐等之處罰)
教唆或幫助犯第41條或第42條之罪者，處3年以下有期徒刑、拘
役或科新台幣6萬元以下罰金。
稅務人員、執行業務之律師、會計師或其他合法代理人犯前項之
罪者，加重其刑至二分之一。
稅務稽徵人員違反第 33 條規定者，除觸犯刑法者移送法辦外，
處1萬元以上5萬元以下罰鍰。
中華民國刑法第210條（偽造變造私文書罪）
偽造、變造私文書，足以生損害於公眾或他人者，處5年以下有
期徒刑。
中華民國刑法第216條（行使偽造變造或登載不實之文書罪）
行使第210條至第215條之文書者，依偽造、變造文書或登載不實
事項或使登載不實事項之規定處斷。
中華民國刑法第217條（偽造盜用印章印文或署押罪）
偽造印章、印文或署押，足以生損害於公眾或他人者，處3年以
下有期徒刑。
盜用印章、印文或署押，足以生損害於公眾或他人者，亦同。


司法院資訊處製作；財團法人民間司法改革基金會備份。
